【裁判字號】    90,台上,1800
【裁判日期】    900328
【裁判案由】    常業重利
【裁判全文】
最高法院刑事判決                                九十年度台上字第一八○○號
    上  訴  人  甲○○
    選任辯護人  李慶雄律師
                郭宜芳律師
右上訴人因常業重利案件，不服台灣高等法院高雄分院中華民國八十八年一月二十七
日第二審判決（八十七年度上訴字第一九九○號，起訴案號：台灣高雄地方法院檢察
署八十六年度偵字第二五六九九號），提起上訴，本院判決如左：
    主  文
原判決撤銷，發回台灣高等法院高雄分院。
    理  由
本件原判決撤銷第一審關於論處上訴人甲○○以共同犯重利罪為常業罪刑之判決，改
判仍論該上訴人以共同犯重利罪為常業罪，處有期徒刑柒月，固非無見。
惟查：(一)科刑判決之事實一欄，應將被告犯罪事實，及與論罪科刑有關之事項，明白
認定，詳細記載，方足為適用法律之依據。又刑法第三百四十五條之罪，以乘他人急
迫、輕率或無經驗貸以金錢或其他物品，而取得與原本顯不相當之重利為常業，始克
相當，此觀之刑法第三百四十四條、第三百四十五條之法文自明。原判決於判決理由
內論述上訴人所為係犯刑法第三百四十五條之常業重利罪（見原判決第三頁倒數第三
行），但於事實欄內並未認定上訴人有常業之犯意。又未於判決理由內述憑以認定
上訴人係乘借款人呂忠富急迫、輕率或無經驗之際而貸以金錢之證據及其認定之理由
，遽論處上訴人以犯重利罪為常業罪刑，要難謂為適法。(二)科刑之判決書須將認定之
犯罪事實詳記於事實欄，然後於判決理由內逐一說明其所憑以認定之證據，以使事實
與理由兩相一致，方為合法，倘事實欄已有及，而理由內未加說明，是為理由不備
，如理由內已加說明，而事實欄無此記載，則理由失其依據，均足構成撤銷之原因。
原判決於事實欄內認定「甲○○……。竟與黃彥鈞基於共同犯意之聯絡，由黃彥鈞利
用報紙分類廣告欄刊登『信用卡借款』廣告招攬持有信用卡而急需現款使用之持卡人
借款」（見原判決第一頁倒數第六至三行），但於判決理由內並未述憑以認定黃彥
鈞有在報紙分類廣告欄刊登「信用卡借款」之證據及其認定之理由，亦嫌證據上理由
不備。以上或為上訴意旨所指摘，或為本院得依職權調查之事項，應認原判決有撤銷
發回之原因。至原判決不另諭知無罪部分，基於審判不可分原則，應併予發回，附此
明。
據上論結，應依刑事訴訟法第三百九十七條、第四百零一條，判決如主文。
中      華      民      國     九十     年      三      月    二十八    日
                              最高法院刑事第十二庭
                                  審判長法官  林  增  福
                                        法官  邵  燕  玲
                                        法官  吳  昆  仁
                                        法官  陳  世  雄
                                        法官  惠  光  霞
      右正本證明與原本無異
                                              書  記  官
中      華      民      國     九十     年      四      月      四      日


司法院資訊處製作；財團法人民間司法改革基金會備份。
